臺灣臺中地方法院刑事判決　　　　　　　　　　　　九十年度中簡上字第四一五號
　　上　訴　人
　　即　被　告　乙○○
　　選任辯護人　趙建興
右上訴人因違反電子遊戲場業管理條例案件，不服本院臺中簡易庭九十年度中簡字第
一六五二號中華民國九十年九月七日第一審簡易判決（聲請簡易判決處刑案號：臺灣
臺中地方法院檢察署九十年度偵字第一四二九五號），提起上訴，本院管轄之第二審
合議庭，逕依通常程序為第一審判決如左：
    主  文
原判決撤銷。
乙○○無罪。
    理  由
一、公訴意旨略以：被告乙○○明知未依規定辦理營利事業登記，不得經營「電子遊
    戲場業」業務，竟自民國八十九年六月間起，未經許可，在臺中市○區○○路一
    一二號其所經營之「丸久超市國光分公司」擺設電子遊戲機「娃娃機」三台，而
    經營電子遊戲場業，為臺中市政府於九十年二月十四日在上址聯合稽查查獲。因
    認被告涉有違反電子遊戲場業管理條例第十五條規定，而犯同條例第二十二條之
    罪嫌。
二、按犯罪事實應依證據認定之，無證據不得推定其犯罪事實；又不能證明被告犯罪
    者，應諭知無罪之判決，刑事訴訟法第一百五十四條、第三百零一條第一項分別
    定有明文。又按電子遊戲場業管理條例第十五條規定：「未依本條例規定辦理營
    利事業登記者，不得經營電子遊戲場業。」。違反者，依同條例第二十二條應處
    刑罰。可知觸犯該條例第二十二條之罪者，應符合三要件：(一)行為人未依該條例
    規定辦理營利事業登記；(二)行為人所擺設之遊戲機台，係屬該條例第四條所稱之
    電子遊戲機；(三)行為人利用擺設之電子遊戲機，供不特定人益智娛樂，從中賺取
    利潤，而經理營運該營利事業。倘若行為人欠缺其一之要件，即無從以該罪相繩
    。而依該條例第四條規定：「本條例所稱之電子遊戲機，指利用電、電子、電腦
    、機械或其他類似方式操縱，以產生或顯示聲光影像、圖案、動作之遊樂機具，
    或利用上述方式操縱鋼珠或鋼片發射之遊樂機具。但未具影像、圖案，僅供兒童
    騎乘者，不包括在內。前項電子遊戲機不得有賭博或妨害風化之設計及裝置，其
    分類如下：一益智類。二鋼珠類。三娛樂類。前項分類標準，由中央主管機關定
    之。」依該條例第四條第三項所制定之電子遊戲機分類標準第三條第三款復規定
    ：「電子遊戲機依據畫面之暴露、暴力、血腥、恐怖程度及操作結果分類如下：
    ．．．三操作結果(一)益智類：其操作結果所得之分數僅得作為兌換獎品之憑證，
    不得作為轉押注使用者屬之。(二)鋼珠類：操縱鋼珠發射以產生鋼珠者屬之。(三)娛
    樂類：其操作結果具射倖性，且所得之分數得作為兌換獎品之憑證或作為轉押注
    使用者屬之。」是以，遊戲機台雖係利用電、電子、電腦、機械或其他類似方式
    操縱，以產生或顯示聲光影像、圖案、動作，但在操作方式上如與益智類、鋼珠
    類或娛樂類電子遊戲機並不相同，自非該條例所規範之電子遊戲機。
三、公訴人認被告涉有上開罪嫌，無非係以被告之自白及臺中市政府影響治安行業聯
    合稽查紀錄表、現場照片等件，資為論據。訊之被告固供認未依電子遊戲場業管
    理條例規定辦理營利事業登記，即在所經營之丸久超市國光分公司擺設遊戲機器
    三台，惟堅詞否認有何經營電子遊戲場業之犯行，辯稱：(一)該公司僅係提供場地
    予柒賢企業有限公司（下稱柒賢公司）、津葆科技股份有限公司（下稱津葆公司
    ）擺設遊戲機台，按月收取新臺幣（下同）四千五百元之場地清潔費、電費，並
    未從中得利或經營該三台遊戲機器。(二)被查獲之三台遊戲機中，有二台係柒賢公
    司向冠興企業有限公司買受之選物販賣機，業經經濟部評鑑為非屬電子遊戲機；
    另一台則係津葆公司所擺放之禮品機，該公司業務部副理丙○○曾因擺設該台禮
    品機而被列為被告，但因該台禮品機不屬電子遊戲機，業經不起訴處分確定。且
    該公司擺設上開三台遊戲機器，亦無任何賭博情事，顯然並未違反電子遊戲場業
    管理條例第十五條規定等語。
四、經查：
（一）被告於偵查中係供稱：「（問：台中市政府在九十年二月十四日有發現國光店
      有擺三台娃娃機，是從何時擺設？公司知否？）公司知道這件事。何時擺設不
      清楚」「（該店）實際是我在負責」「（問：當時你知道有擺機台？）知道」
      「（問：知道擺設機台須經主管機核准？）不知道，當時只知道對方有執照」
      「（問：你們收取多少費用？）每個機台清潔費一個月四千五百元」等語，有
      偵訊筆錄可稽，依此，被告顯然僅就丸久超市國光分公司確有擺設三台遊戲機
      台，且每台每月係收取清潔費四千五百元等節，加以自白，並未承認上開三台
      遊戲機器係由該公司所經營之事實，應臻明確。
（二）而被查獲之三台遊戲機器，其中二台係由柒賢公司所擺放，另一台則係津葆公
      司所放置一節，則分別經證人即柒賢公司主管甲○○及津葆公司業務部副理丙
      ○○到庭結證屬實。證人甲○○並證稱：「（問：如何與丸久公司洽談娃娃機
      擺設地點？）我們約定一個月一台四千五百元，這是向他們租場地及清潔的費
      用」「（問：娃娃機台收入如何處理？）都帶回公司。約半個月到一個月收一
      次帳，零錢都帶回我們公司，收入全部都歸我們公司所有，丸久公司只有出場
      地而已」「娃娃機內放的物品是我們公司自己採購的，是一次放滿，等賣後才
      會放新的。裡面東西我們會標示價錢．．．」等語；證人丙○○亦證述：「（
      問：當初如何與丸久超市談的？）約好丸久公司出場地，我們付租金每個月三
      千五百元，這是場地費，電費不用另外再付。禮品機內禮品是我們擺設的，會
      依照季節、流行擺設商品．．．」「客人投幣後，會取得一張禮品券，客人再
      憑禮品券到丸久公司服務台兌換我們的禮品，我們預先放置禮品在丸久公司，
      讓客人拿禮品券兌換時，丸久公司可以將禮品交付客人．．．」「（問：有與
      丸久公司約定利潤分配？）沒有，這是我們公司自己的收入，與丸久公司無涉
      ，我們只是跟丸久公司租場地而已」「（問：何時收取機器內之金額？）每次
      要更換禮品時，就會去收取，計算商品的所得」等語，有本院訊問筆錄可考。
      基此，本案被查獲之三台遊戲機器，其所擺放之商品、商品價格既均由柒賢公
      司、津葆公司自行決定，客人把玩遊戲機器所投入之硬幣所得，亦均由上開二
      公司各自收取，而未與丸久超市國光分公司拆分利潤，且上開二公司每月所繳
      交予丸久超市國光分公司之費用，又僅係場地費（含電費）、清潔費之性質，
      足徵被告所辯：擺放在丸久超市國光分公司之三台遊戲機器並非由該公司所經
      營，而僅提供場地擺放等語，並非虛假，堪以信採。
（三）證人甲○○復結證稱：「當初丸久超市擺設的二台娃娃機是跟高雄冠興業有限
      公司（下稱冠興公司）買的，．．．與冠興公司每一批購買都是十幾二十台，
      前後買了幾次．．．我們公司只有跟冠興公司購買這種娃娃機，沒有購買其他
      公司的娃娃機。」「（問：有無帶使用操作說明？）庭呈操作說明書影本，這
      是冠興公司給我們的資料」「（問：娃娃機如何操作？）．．．一台機器內物
      品都是同一單價，消費者投足金額後，一直要到抓到物品後遊戲才會結束」「
      我們是因為經濟部通過，才會擺設這些娃娃機」等語，並提出經濟部函、操作
      說明書各一紙、統一發票二十紙資以佐憑，堪認柒賢公司擺放在丸久超市國光
      分公司之二台遊戲機器係屬冠興公司所產製之「選物販賣機」無訛。而查，冠
      興公司之「選物販賣機」業經經濟部電子遊戲機評鑑委員會於八十九年五月十
      一日第四十一次會議，決議為非屬電子遊戲機一節，則有該部九十一年一月二
      十三日經商字第０九一０二０一二七九０號函復本院所附之函件資料可參，顯
      見柒賢公司所擺放之二台「選物販賣機」，並非電子遊戲場業管理條例所規範
      之電子遊戲機至明。是以，就該二台「選物販賣機」而言，被告並無經營電子
      遊戲機之行為，即堪認定。
（四）另查，津葆公司所擺放之遊戲機台，係該公司代理日本廠商生產之禮品機，消
      費者依照該禮品機內標示之商品價格投幣後，必會取得等值之禮品券，而後再
      持該禮品券至擺置地點之商店兌換禮品等情，業據證人丙○○於本院第二審調
      查時證稱綦詳。另依卷附之照片所示，該台禮品機並無一般市面上之「抓娃娃
      機」所裝置之機器手臂或操作之搖桿，機台內亦未陳列多個可供消費者抓取之
      商品，僅有燈號、販賣商品之樣品、投幣孔及選取按紐等裝置一節，則有現場
      照片一張可資佐憑。足徵證人丙○○就該禮品機玩法所為之陳述，堪信實在。
      是以，消費者在把玩該台禮品機時，既於每次投足商品標示價額後，即會取得
      等值之禮品券，並得據以至商家兌換該項商品，可知其取得商品與否，並非取
      決於消費者之技術或對該台機器之操作熟練程度，且在機器之設計上，顯係採
      用與一般市面上投幣式之飲料販賣機相同之原理，並無任何之射倖性存在；另
      就操作方式而言，亦顯與益智類、鋼珠類、娛樂類之電子遊戲機均不相同。揆
      諸首揭說明，津葆公司擺放於丸久超市國光分公司之禮品機，應不屬電子遊戲
      場業管理條例所規範之電子遊戲機。又查，臺中市政府於右揭時、地執行影響
      治安行業聯合稽查後，亦曾以證人丙○○涉嫌違反電子遊戲場業管理條例，而
      函送臺灣臺中地方法院檢察署偵辦，惟經該檢察署偵查結果，認證人丙○○所
      擺設之機台，係一般禮品選購之機器，目的係在販賣貨物，而非提供遊戲，自
      非上開條例所規範之遊戲機，因而為不起訴處分確定之事實，亦有不起訴處分
      書一份在卷可稽；證人丙○○復證稱：「（問：因本件被移送後至今，是否將
      禮品機在其他場所公開擺設？此後有無再被取締？）在臺北約有二百多台，在
      臺中七十幾台，我們都擺設在各量販店、超市、遊藝場。此後就沒有再被取締
      」等語，有本院訊問筆錄可考，益證津葆公司所擺放之禮品機，確非該條例所
      規範之電子遊戲機，要屬無疑。
（五）綜上所陳，被告雖未依電子遊戲場業管理條例辦理營利事業登記，然其既僅係
      提供場地供柒賢公司擺設選物販賣機、津葆公司放置禮品機，而該三台機器又
      均非屬該條例所規範之電子遊戲機，核其所為，即與該條例第十五條：「未依
      本條例規定辦理營利事業登記者，不得經營電子遊戲場業。」之規定有間。此
      外，本院復查無任何證據可資證明被告有何違反上開規定之情事，不能證明被
      告犯罪，自應依法諭知被告無罪之判決。
五、原審疏未詳究上情，對被告遽予論罪科刑，自非允洽。被告上訴意旨指摘原判決
    不當，為有理由。又檢察官聲請簡易處刑之案件，法院於審理後，認應為無罪判
    決之諭知者，應適用通常程序審判之，刑事訴訟法第四百五十二條、第四百五十
    一條之一第四項但書第三款分別定有明文。原判決既無可維持，自應由本院將原
    判決撤銷，並改依第一審通常程序審判，而為無罪之判決。
據上論斷，應依刑事訴訟法第四百五十五條之一第一項、第三項、第四百五十二條、
第三百六十九條第一項前段、第三百六十四條、第三百零一條第一項，判決如主文。
本案經檢察官蔡曉崙到庭執行職務。
中      華      民      國      九十一      年      六      月    三    日
                                臺灣臺中地方法院刑事第二庭
                                審判長法  官  張  智  雄
                                      法  官  許  惠  瑜
                                      法  官  莊  嘉  蕙
右正本證明與原本無異。
如不服本判決，應於判決送達後十日內，向本院提出上訴狀。
                                      書記官
中      華      民      國      九十一      年      六      月    三    日
